臺灣高雄地方法院民事判決　　　　　　　94年度勞訴字第65號
原　　　告　乙○○
訴訟代理人　葉美利律師
被　　　告　郭繼雲即天階設計工程行
　　　　　　　　　　　樓
　　　　　　甲○○
上當事人間請求損害賠償等事件，經本院於民國96年3 月21日言
詞辯論終結，判決如下：
    主      文
被告應連帶給付原告新臺幣壹佰玖拾捌萬陸仟壹佰伍拾伍元，及
自民國九十六年三月二十一日起至清償日止，按年息百分之五計
算之利息。
原告其餘之訴駁回。
訴訟費用由被告連帶負擔十分之三，餘由原告負擔。
本判決於原告以新臺幣陸拾陸萬元供擔保後，得假執行。但被告
如以新臺幣壹佰玖拾捌萬陸仟壹佰伍拾伍元為原告預供擔保後，
得免為假執行。
原告其餘假執行之聲請駁回。
    事實及理由
一、本件被告均經合法通知，無正當理由而未於言詞辯論期日到
    場，核無民事訴訟法第386 條各款所列情形，爰依被告之聲
    請，由其一造辯論而為判決。
二、按訴狀送達後，原告不得將原訴變更或追加他訴，但擴張或
    減縮應受判決事項之聲明者，不在此限，民事訴訟法第255
    條第1 項第3 款定有明文。本件原告原起訴被告連帶給付新
    臺幣（下同）5,169,869 元，及起訴狀繕本送達之翌日起至
    清償日止，按年息5%計算之利息（見本院卷(一)第3 頁）；而
    於民國95年1 月26日將請求金額變更為5,395,936 元（見本
    院卷(一)第109 頁反面）；另於同年9 月5 日將請求之金額擴
    張為6,022,465 元（見本院卷(一)第156 頁、第163 頁）；再
    於96年1 月8 日具狀減縮請求之金額為5,981,964 元（見本
    院卷(二)第55頁）；嗣於同年2 月6 日準備程序中將利息起算
    日減縮自言詞辯論終結日起算（見本院卷(二)第75頁、第114
    頁），因原告上開變更請求之金額與利息起算日，均屬擴張
    或減縮應受判決事項之聲明，自應准許之。
三、原告起訴主張：緣林柏吟即伯冠工程行承包勝捷建設股份有
    限公司（下稱勝捷公司）樣品屋覆蓋屋頂鐵皮屋工程，將之
    轉包與被告郭繼雲即天階設計工程行後，再由郭繼雲轉由被
    告甲○○承包搭建，甲○○復僱用原告擔任搭建屋頂鐵皮之
    工作。郭繼雲為再承攬人，甲○○為最後承攬人，均為被告
    之雇主。詎原告於93年10月14日下午2 時30分許，在高雄市
    ○○路與龍德路之工地（高雄市○○段59號）2 公尺以上之
    高處進行作業時，郭繼雲與甲○○竟均疏未注意依勞工安全
    衛生設施規則第281 條及勞工安全衛生法第5 條第1 項第5
    款之規定，促使原告確實使用安全帶及其他必要之防護具或
    設置安全網等措施，嗣因腳踏之支柱斷裂，致原告墜落地面
    ，而受有第一腰椎爆裂性骨折併脊髓損害，併雙下肢截癱及
    大小便失禁、骨盆骨折等傷害，顯然違反保護原告之法律，
    郭繼雲、甲○○均構成共同侵權行為，應依民法第184 條第
    2 項、第185 條規定，負連帶賠償之責。且原告於工作中受
    傷，係屬勞動基準法第59條所稱之職業災害。爰依侵權行為
    、勞動基準法等法律關係，請求被告連帶給付(1)醫療費用：
    505,515 元、(2)增加生活上之需要：16,000元、(3)看護費用
    ：1,608,000 元、(4)原領工資之補償：772,880 元、(5)殘廢
    補償：1,440,000 元、(6)喪失或減少勞動能力之損失：949,
    649 元、(7)精神慰撫金150 萬元，共計6,791,946 元。惟因
    甲○○已給付原告5 萬元，而原告業與勝捷公司、林伯吟和
    解，由捷勝公司及林伯吟賠償1,150,000 元，故請求被告連
    帶給付扣除之餘額等語。求為判決：(一)被告應連帶給付原告
    5,591,964 元及自言詞辯論終結日即96年3 月21日起至清償
    日止，按年息5%計算之利息。(二)願供擔保請准宣告假執行。
四、被告郭繼雲、甲○○均未於言詞辯論期日到場，茲據其等於
    準備程序到場之陳述，郭繼雲係以：其借用伯冠工程行名義
    ，向勝捷公司承攬樣品屋興建工程後，即將該樣品屋之屋頂
    鐵皮覆蓋工程，轉包由甲○○施作，其並未僱用原告，亦不
    知原告之工資如何計算等語。甲○○則以：當時係郭繼雲僱
    用其施作系爭工程，因需協助郭繼雲找工人，始請原告一起
    施作等語置辯。並均求為判決：(一)原告之訴及假執行之聲請
    均駁回。(二)如受不利判決，被告願供擔保請准免予假執行。
五、兩造不爭執事項：
    郭繼雲以伯冠工程行名義承包勝捷公司樣品屋之興建工程後
    ，將樣品屋覆蓋屋頂鐵皮之工程，轉包由甲○○承包搭建，
    甲○○則與原告一同搭建該樣品屋之屋頂鐵皮。嗣原告於93
    年10月14日下午2 時30分許，在坐落於高雄市○○段59地號
    土地2 公尺以上之高處，進行樣品屋覆蓋屋頂鐵皮之工程作
    業時，現場並未設置安全防護網或其他必要之安全措施，以
    防止墜落意外之發生，而原告亦未使用安全帶、安全帽及其
    他必要之防護具，遂因腳踏之支柱斷裂而墜落地面，並因而
    受有第一腰椎爆裂性骨折併脊髓損害，併雙下肢截癱等傷害
    。原告因前揭傷害，致其雙下肢機能顯著障礙，減損勞動能
    力92.28%，且不能自理生活，其基本日常生活須人協助照護
    等節，為甲○○所不爭（見本院卷(一)第160 至161 頁），並
    有93年12月15日職業災害補償爭議案第1 次調解委員會會議
    紀錄、94年1 月3 日職業災害補償爭議案第2 次調解委員會
    會議紀錄、高雄榮民總醫院95年5 月9 日診斷證明書、95年
    5 月24日診斷證明書、95年8 月17日診斷證明書、94年3 月
    15日收據、身心障礙手冊、高雄市立民生醫院95年5 月5 日
    診斷證明書、行政院國軍退除役官兵輔導委員會高雄榮民總
    醫院（下稱高雄榮民總醫院）95年7 月18日函及醫療費用明
    細、高雄市醫院看護工職業工會95年9 月13日函、高雄榮民
    總醫院95年11月30日函檢附原告之病歷資料各1 份附卷可稽
    （見本院卷(一)第6 頁、第8 頁、第139 頁、第13頁、第165
    頁、第26頁、第111 頁、第140 頁、第144 至145 頁、第17
    5 頁、本院卷(二)第14至15頁），且郭繼雲經合法送達，復未
    到場爭執，依民事訴訟法第280 條第3 項之規定，視同自認
    ，堪認原告上開主張為真實。
六、本件兩造之爭點在於：(一)被告是否均應依勞動基準法第59條
    規定，負雇主之職業災害補償責任？(二)被告依勞動基準法第
    59條規定，應負之補償責任為何？(三)被告是否均構成侵權行
    為？(四)原告就損害之發生，是否與有過失？(五)原告因權利受
    侵害而受之損害若干？(六)原告依勞動基準法及侵權行為之規
    定所得請求被告給付之金額為何？茲分述本院得心證之理由
    如下：
  (一)被告是否均應依勞動基準法第59條規定，負雇主之職業災害
    補償責任？
  1.按勞工因遭遇職業災害而致殘廢或傷害時，雇主應依下列規
    定予以補償：(1)勞工受傷或罹患職業病時，雇主應補償其必
    需之醫療費用。(2)勞工在醫療中不能工作時，雇主應按其原
    領工資數額予以補償。(3)勞工經治療終止後，經指定之醫院
    診斷，審定其身體遺存殘廢者，雇主應按其平均工資及其殘
    廢程度，1 次給予殘廢補償。又事業單位以其事業招人承攬
    ，如有再承攬時，承攬人或中間承攬人，就各該承攬部分所
    使用之勞工，均應與最後承攬人，連帶負本章所定雇主應負
    職業災害補償之責任，勞動基準法第59條第1 、2 、3 款、
    第62條第1 項分別定有明文。
  2.次按，職業災害，係指勞工就業場所之建築物、設備、原料
    、材料、化學物品、氣體、蒸氣、粉塵等或作業活動及其他
    職業上原因引起之勞工疾病、傷害、殘廢或死亡，勞工安全
    衛生法第2 條第4 項亦有明文，故勞工因雇主提供之工作場
    所，欠缺必要之安全或衛生設備，致受有疾病、傷害、殘廢
    或死亡者，均屬職業災害而致之傷害、殘廢或死亡。
  3.經查：原告於93年10月14日下午2 時30分許，在被告承攬之
    工作物施工場所高處作業時，因腳踏之支柱斷裂而墜落地面
    受傷，當時原告並未使用安全帶、安全帽及其他必要之防護
    具，且現場亦未設置安全防護網或其他必要之安全措施，以
    防止墜落意外之發生，已如前述。惟鐵皮屋頂作業，依勞工
    安全衛生設施規則第227 條規定，雇主應設置適當強度及寬
    度之踏板，或裝設安全護網，另依營造安全衛生設施標準第
    18條、第19條及勞工安全衛生設施規則第281 條規定，雇主
    對於屋頂作業及高處作業，勞工有墜落之虞者，應採取適當
    措施使勞工確實使用安全帶、安全帽及其他必要之防護具等
    情，則有行政院勞工委員會95年12月29日函1 份在卷足參（
    見本院卷(二)第53頁），足認原告係因雇主未設置牢固之踏板
    ，現場復未裝設安全護網，並提供安全帶、安全帽或其他防
    護具供原告使用，以致原告在高處作業時，失足摔落，則揆
    諸前揭說明，原告係因雇主提供之工作場所，欠缺相關安全
    設備之職業上原因而受有傷害，自屬職業災害無訛。
  4.次查：郭繼雲以伯冠工程行名義向勝捷公司承包樣品屋工程
    後，將樣品屋覆蓋屋頂鐵皮之工程，轉包由甲○○承包，甲
    ○○再僱用原告一同搭建屋頂鐵皮工作，原為甲○○所自認
    （見本院卷(一)第41頁），且為原告與郭繼雲所不爭（見本院
    卷(一)第42頁、第127 頁、第129 頁），是甲○○既為原告之
    雇主，對於原告因遭遇職業災害而受傷，自應依勞動基準法
    第59條規定，負雇主之職業災害補償責任。而郭繼雲為該樣
    品屋興建工程之承攬人，參照前揭勞動基準法第62條第1 項
    之規定，其自應與最後承攬人即甲○○，連帶就前揭職業災
    害補償責任，與甲○○負連帶補償之責。
  5.甲○○事後雖以其係受僱於郭繼雲，僅係幫郭繼雲找工人即
    原告一同搭建為由，否認其為原告之雇主。然查，樣品屋之
    屋頂鐵皮搭建，係由甲○○向材料供應商訂購後，再向郭繼
    雲請款，且由甲○○按坪數計算施工之報酬，而原告之工資
    則為每日1,600 元，由甲○○交付與原告，已據甲○○陳稱
    甚詳（見本院卷(一)第80頁），以甲○○負責統籌屋頂鐵皮之
    進貨、請領材料款與請領施工報酬，及原告未直接受郭繼雲
    指揮監督等情形而觀，甲○○辯稱其亦係受僱於郭繼雲之臨
    時工，自難採信。況且，原告若係與甲○○一同受僱於郭繼
    雲，則其2 人之工資計算方式，何以會有按坪數計算與每日
    固定薪資1,600 元之不同？本院因認甲○○先前之自認之事
    實，應為真實，其事後改稱未僱用原告云云，尚不可採。
  (二)被告依勞動基準法第59條規定，應負之補償責任為何？
  1.按雇主依勞動基準法第59條第1 款之規定所負補償之必需醫
    療費用，參照勞工保險條例第39條、第41條及第43條規定，
    係指診察（含檢驗及會診），藥劑或治療材料之給與，處置
    、手術或治療，住院診療等醫療給付費用。
  2.經查：原告因本件職業災害，而支出醫療費用計505,515 元
    ，有高雄榮民總醫院95年7 月18日函檢附醫療費用明細1份
    附卷可證（見本院卷(一)第144 至145 頁），原告此部分請求
    ，洵屬有據。原告另主張被告併應補償看護費用1,608,000
    元，然看護費用係原告受傷後，因不能自理生活，以致需仰
    賴他人照護所生之費用，而非醫院提供診察、藥劑、手術或
    治療等醫療給付所生之費用，應非屬勞動基準法第59條第1
    款所稱之「必需之醫療費用」，故原告請求被告依上開規定
    連帶補償看護費用1,608,000 元部分，尚屬無據。
  3.按勞工因遭遇職業災害，依勞動基準法第59條第2 款規定請
    求雇主補償原領工資，以在醫療中者為限。如已治療終止，
    經指定之醫院診斷，審定其身體遺存殘廢者，則僅得請求雇
    主給付殘廢補償，此觀勞動基準法第59條第2 款、第3 款之
    規定自明。而所謂「治療終止」，係指罹患之傷病，經治療
    後，症狀固定，再行治療仍不能期待其治療效果之狀態，復
    為勞工保險條例第54條第1 項、勞工保險條例施行細則第77
    條所明文規定。次按，勞動基準法第59條第2 款所稱原領工
    資，係指該勞工遭遇職業災害前1 日正常工作時間所得之工
    資。又所謂「平均工資」，係指計算事由發生之當日前6 個
    月內所得工資總額除以該期間之總日數所得之金額。工作未
    滿六個月者，謂工作期間所得工資總額除以工作期間之總日
    數所得之金額。工資按工作日數、時數或論件計算者，其依
    上述方式計算之平均工資，如少於該期內工資總額除以實際
    工作日數所得金額60/100者，以60/100計，勞動基準法施行
    細則第31條、勞動基準法第2 條第4 款亦分別定有明文。
  4.經查：原告受僱於甲○○從事屋頂鐵皮覆蓋工作約11至12日
    ，每日工資固定為1,600 元，此為原告與甲○○所不爭（見
    本院卷(一)第129 頁、第41頁、第80頁），則原告請求按1,60
    0 元之60% 即960 元，作為計算每日原領工資之基準，尚屬
    合理。而依前揭高雄榮民總醫院95年7 月18日函文之記載，
    原告當時已無法恢復勞動工作能力，且基本日常生活須人協
    助照護（見本院卷(一)第144 頁），揆諸前揭說明，原告於95
    年7 月18日既經高雄榮民總醫院診斷無法恢復勞動工作能力
    ，而無法期待繼續治療能改進其症狀，而應以該日為治療終
    止時，尚不得以原告仍繼續從事復健，主張原告仍在治療中
    。故原告請求原領工資補償之期間，應自93年10月14日至95
    年7 月18日止，共計19月又4 日，是原告得請求補償之原領
    工資為551,040 元（計算式＝【960 元×30日×19月】＋【
    960 元×4 日】）。原告請求原領工資數額逾551,040 元部
    分，即屬無據。
  5.次查：原告因本件職業災害，致其雙下肢機能顯著障礙，屬
    勞工保險條例殘障等級第四級，減損勞動能力92.28%，有前
    揭高雄榮民總醫院95年7 月18日函1 份附卷可佐（見本院卷
    (一)第144 頁），足認原告確已減損勞動能力致92.28%。至原
    告以高雄榮民總醫院95年5 月9 日、同年5 月24日、同年8
    月17日之診斷證明書共3 紙（見本院卷(一)第139 頁、第13頁
    、第165 頁），均記載原告雙下肢截癱或雙下肢癱瘓等字樣
    為由，主張原告雙下肢均喪失機能，屬第二級殘廢，惟癱瘓
    係對身體機能無法正常運作之形容，截癱則指下肢全部或部
    分癱瘓，「癱瘓」與「截癱」等語句並不等同於表示下肢機
    能完全喪失，否則高雄榮民總醫院前開3 紙診斷證明書之記
    載，即與該醫院95年7 月18日函文內容，相互齟齬，故原告
    主張其屬殘廢等級第二級，應無可採。另因原告工作僅11至
    12日，每日薪資固定1,600 元，則依前述勞動基準法第2 條
    第4 款之規定，其平均工資即為每日1,600 元，原告主張以
    每日960 元為其平均工資，計算殘廢補償，應屬可採。而殘
    廢等級第四級，依勞工保險殘廢給付標準表「下肢機能障礙
    」第138 項之記載，給付標準為740 日（見本院卷(一)第106
    頁），是原告得請領之殘廢補償應為710,400 元（計算式＝
    960 元×740 日），故原告請求之殘廢補償逾710,400 元部
    分，亦屬無據。
  6.另按勞動基準法第59條之規定，係為保障勞工，加強勞雇關
    係，促進社會經濟發展之特別規定，於勞工有過失時，雇主
    應無民法第217 條主張過失相抵之適用，是原告就本件職業
    災害之發生，是否與有過失，均對被告應依勞動基準法第59
    條規定負擔雇主補償責任之認定，不生影響。從而，原告依
    勞動基準法第59條第1 、2 、3 款規定，得請求(1)必需之醫
    療費用505,515 元、(2)原領工資補償551,040 元、(3)殘廢補
    償710,400 元，合計1,478,955 元。
  (三)被告是否均構成侵權行為？
  1.按違反保護他人之法律，致生損害於他人者，負賠償責任。
    但能證明其行為無過失者，不在此限，民法第184 條第2 項
    定有明文規定。又勞工安全衛生法第1 條規定：「為防止職
    業災害，保障勞工安全與健康，特制定本法」，明白揭示勞
    工安全衛生法旨在保障勞工之工作安全，而依勞工安全衛生
    法第5 條訂定之營造安全衛生設施標準及勞工安全衛生設施
    規則，復就勞工之營造作業及其他各種工作場所之安全衛生
    設備及措施等事項，設定最低標準規範，以保障勞工之生命
    、身體安全，堪認勞工安全衛生法及依該法而訂定之營造安
    全衛生設施標準及勞工安全衛生設施規則，均屬「保護他人
    之法律」。
  2.經查：甲○○僱用原告於上揭時、地，進行樣品屋覆蓋屋頂
    鐵皮之工程時，並未依勞工安全衛生設施規則第227 條、第
    281 條，以及營造安全衛生設施標準第18條、第19條之規定
    ，在施工現場設置適當強度之踏板或裝設安全護網，並使原
    告確實使用安全帶、安全帽及其他必要之防護具等情，致使
    原告施作時，不慎自高處墜落，而受有身體上之傷害，業經
    認定如前，是甲○○因違反保護他人之法律，致使原告之身
    體權遭受侵害，自應依民法第184 條第2 項之規定，對原告
    負損害賠償之責。
  3.次按，承攬人因執行承攬事項，不法侵害他人之權利者，定
    作人不負損害賠償之責任。但定作人於定作或指示有過失者
    ，不在此限，民法第189 條定有明文。依該條文之規範，定
    作人侵權行為之成立，在於權利人之權利因承攬人執行承攬
    事項而受侵害，而定作人於定作或指示時，具有過失，且定
    作人之過失與權利遭受侵害以致受有損害間，具有相當因果
    關係。其中所謂「定作有過失」，係指定作之事項具有侵害
    他人權利之危險性，包括承攬人之選定在內；而指示有過失
    者，則謂指示工作之執行有過失之情形而言。
  4.經查：郭繼雲向勝捷公司承攬樣品屋之興建工程後，再將樣
    品屋覆蓋屋頂鐵皮部分之工程，委由甲○○承包一節，已如
    前述，郭繼雲就樣品屋之興建工程，對勝捷公司而言，雖為
    承攬人，但就樣品屋之屋頂鐵皮覆蓋工程，其對甲○○而言
    ，則為定作人，甲○○即為承攬人，故郭繼雲就甲○○執行
    承攬工作之際，未依勞工安全衛生設施規則及營造安全衛生
    設施標準之規定，指示甲○○設置相關安全設備，致使原告
    之身體遭受侵害，應否負侵權行為責任，自應依民法第189
    條之規定，以資決定。
  5.再查：勝捷公司將樣品屋工程委由郭繼雲承攬時，即指示郭
    繼雲應依勞工安全衛生法之相關規定，維持施工場所之安全
    ，此為郭繼雲所自認（見本院卷(一)第129 頁）。又郭繼雲陳
    稱：「當時施工時我們告訴甲○○，因為原告患有糖尿病，
    走路不方便，不要讓他上去搭蓋屋頂，原告當時在場知道」
    等語（見本院卷(一)第126 頁），與甲○○陳稱：曾告知郭繼
    雲裝潢木條不穩固，但郭繼雲並未禁止原告施工，還一直趕
    進度等語（見本院卷(一)第8 頁、第127 頁），雖就是否阻止
    原告施工一情，彼此陳述不一，但依其等之陳述，當時郭繼
    雲曾在施工現場，且知悉施工現場並未設有任何安全防護措
    施，仍放任甲○○繼續承攬屋頂鐵皮覆蓋之工程。因屋頂鐵
    皮之覆蓋工程，需在高處施工，而有一定之危險性，則郭繼
    雲將覆蓋屋頂鐵皮工程轉由他人承包前，自應提供相關衛生
    安全設備與承攬人，或選任具有在施工現場設置安全衛生設
    備與措施之能力與配備者，為承攬人，以符合勞工安全衛生
    法相關規定。倘若郭繼雲曾提供相關安全衛生設備與甲○○
    ，甲○○自無可能不在現場設置，以保護自己與原告之理，
    且當郭繼雲發覺現場並無任何安全衛生設備時，亦會質問甲
    ○○現場為何未設置其提供之安全衛生設備，由郭繼雲發現
    現場並未設置任何安全衛生設備，仍繼續放任甲○○進行工
    程一節，堪認郭繼雲並未提供任何安全衛生設備與甲○○，
    而甲○○本身資力並非充足，此有稅務電子閘門財產所得調
    件明細表1 份可佐（見本院卷(一)第235 至238 頁），則甲○
    ○以個人名義承攬該覆蓋屋頂鐵皮工程，客觀上有無負擔在
    現場設置相關安全衛生設備之能力，即堪質疑。郭繼雲就樣
    品屋覆蓋屋頂鐵皮之工程，未選任適當之承攬人，其定作難
    謂無過失，而其發現甲○○施工現場，毫無安全衛生設備，
    違反其與勝捷公司之約定，卻未要求甲○○改善，其就承攬
    工作之指示，即應認有過失，則其對原告因施工墜落所受之
    損害，自應依民法第189 條之規定，負損害賠償之責。
  6.雖郭繼雲辯稱：曾阻止原告施工，係原告趁人不注意時，自
    己爬上樓施作云云。惟郭繼雲將覆蓋屋頂鐵皮之工程，委由
    甲○○承攬，則關於承攬人僱用何人協助完成承攬事務，應
    非郭繼雲所得決定，且郭繼雲亦否認曾僱用原告，則郭繼雲
    自無可能擅自阻止原告施作工程，是其前開所辯，已難採信
    。況且，本件損害之發生，係因施工現場並未依法設置相關
    安全設備與措施所致，與當時係由何人施工，並無絕對必然
    之關係，縱使原告患有糖尿病，以致行動不若常人敏捷，郭
    繼雲亦無權阻止原告履行其與甲○○之僱傭契約。從而，郭
    繼雲縱曾阻止原告施工，遭原告所拒，亦難解免其定作與指
    示過失之責。
  7.末按，民事上之共同侵權行為（狹義的共同侵權行為，即加
    害行為）與刑事上之共同正犯，其構成要件並不完全相同，
    共同侵權行為人間不以有意思聯絡為必要，數人因過失不法
    侵害他人之權利，苟各行為人之過失行為，均為其所生損害
    共同原因，即所謂行為關連共同，亦足成立共同侵權行為，
    依民法第185 條第1 項前段之規定，各過失行為人對於被害
    人應負全部損害之連帶賠償責任，最高法院67年臺上字第17
    37號著有判例可資參照。查，郭繼雲就覆蓋屋頂鐵皮工程之
    定作與指示過失，與甲○○違反保護他人之法律，而未設置
    安全衛生設備與措施，均為原告身體權遭受侵害之共同原因
    ，參照上開說明，郭繼雲與甲○○自應構成共同侵權行為，
    而對原告負連帶賠償之責。
  (四)原告就損害之發生，是否與有過失？
  1.按損害之發生或擴大，被害人與有過失者，法院得減輕賠償
    金額，或免除之，民法第217 條第1 項定有明文。又按此項
    規定之目的，在謀求加害人與被害人間之公平，故在裁判上
    法院得以職權減輕或免除之，最高法院85年臺上字第1756號
    判例足資參照。蓋現代社會活動多樣且互動頻仍，而存有權
    利遭受各種侵害之風險，故任何人對於自己之權利避免遭受
    損害，均負有防止義務，而不應自己放任損害之發生或擴大
    ，卻全然轉嫁由對方負擔，此乃上開法條之所由設，以平衡
    加害人與被害人間之賠償責任。
  2.經查：在高處作業，本有不慎墜落之危險，原告既為成年人
    ，依其智識、經驗，對此自有所認識，本應於進行覆蓋屋頂
    鐵皮之工作前，穿戴使用安全帶、安全帽或其他必要之防護
    具，以免不慎摔落，而造成身體上之傷害，原告竟在未穿戴
    任何必要防護具之情況下，進行施工，其就自身因墜落而受
    有身體傷害一事，自與有過失。本院審酌原告僅為受僱勞工
    ，對於工作場所應設有何種設施，並無支配能力，且相較於
    雇主，其採取防範措施之經濟能力較差，且安全帶、安全帽
    或其他之防護具，雇主依營造安全衛生設施標準及勞工安全
    衛生設施規則之規定，亦有提供之義務等一切情形，本院因
    認原告就本件損害發生應負20% 之過失。
  (五)原告因權利受侵害而受之損害若干？
  1.按負損害賠償責任者，除法律另有規定或契約另有訂定外，
    應回復他方損害發生前之原狀；前1 項情形，債權人得請求
    支付回復原狀所必要之費用，以代回復原狀。
  2.經查：原告因被告未依規定，在施工現場設置適當強度之踏
    板或裝設安全護網，並使原告確實使用安全帶、安全帽及其
    他必要之防護具，致其自高處墜落，而受有第一腰椎爆裂性
    骨折併脊髓損害，併雙下肢截癱等傷害，因而支出醫療費用
    計505,515 元，詳如前述，因醫藥費用乃回復原告受傷之身
    體，所需支出之必要費用，揆諸前揭說明，原告依侵權行為
    之規定，主張其身體權所受之財產損害為505,515 元，自屬
    有據。
  3.按不法侵害他人之身體或健康者，對於被害人因此喪失或減
    少勞動能力，或增加生活上之需要時，應負損害賠償責任。
    又不法侵害他人之身體、健康、名譽、自由、信用、隱私、
    貞操，或不法侵害其他人格法益而情節重大者，被害人雖非
    財產上之損害，亦得請求賠償相當之金額，民法第193 條第
    1 項、同法第195 條第1 項前段分別定有明文。次按，慰藉
    金之賠償須以人格權遭遇侵害，使精神上受有痛苦為必要，
    其核給之標準固與財產上損害之計算不同，然非不可斟酌雙
    方身分資力與加害程度，及其他各種情形核定相當之數額，
    最高法院51年臺上字第223 號著有判例可資參照。
  4.經查：原告因該次傷害，致其勞動能力減損92.28%，有前揭
    高雄榮民總醫院函1 份在卷可查（見本院卷(一)第144 頁），
    而原告平日以擔任臨時工維生，並無固定收入，其90年及92
    年並未申報所得稅，92年申報核定之薪資所得則為247,890
    元，此經甲○○陳述在卷（見本院卷(一)第129 頁），並有財
    政部高雄市國稅局苓雅稽徵所95年12月1 日函檢附原告92年
    度綜合所得稅核定通知書1 份附卷可考（見本院卷(二)第20至
    21頁），是原告主張以最低基本工資每月15,840元作為計算
    原告勞動能力損失之基準，尚屬合理。另原告於39年5 月20
    日出生，有記載其年籍之身心障礙手冊1 份在卷可佐（見本
    院卷(一)第1111頁），參照勞動基準法第54條第1 款之規定，
    減損勞動能力之損失應自原告受損害時起算至其法定退休年
    齡60歲止。又原告自93年10月14日受傷之日起，至言詞辯論
    終結日即95年3 月21日止，共計17個月又7 日，此部分減少
    勞動能力之損失為251,902 元（計算式＝【15,840元×92.2
    8%×17月】＋【15,840元÷30日×92.28%×7 日】，元以下
    四捨五入），因屬已發生之給付，無需扣除中間利息；而自
    言詞辯論終結之翌日即95年3 月22日起至原告60歲即99年5
    月20日止，共計4 年1 月又28日，計49.93 月，依霍夫曼扣
    除中間利息之方式計算，此部分勞動能力之損失為664,295
    元（計算式＝[15,840 ×92.28%×44.00000000 [ 此為49個
    月之霍夫曼係數]+14617.1520×0.93×【45.00000000 －00
    .00000000 】，元以下四捨五入），從而，原告減損勞動能
    力之損失為916,197 元（計算式＝251,902 元＋664,295 元
    ），原告主張減損勞動能力損失為949,649 元，容有未合。
  5.次查：原告因本件傷害，致其基本日常生活須人協助照護，
    已如前述，而僱請24小時看護之費用，每日2,000 元，亦有
    高雄市醫院看護工職業工會95年9 月13日函附卷為憑（見本
    院卷(一)第175 頁），則每月看護費用為6 萬元，由於看護費
    用係原告因身體遭受傷害，以致增加之生活上需要，故原告
    主張受有住院期間即93年10月15日起至93年12月7 日止，共
    計54日之看護費用108,000 元（計算式＝54日×2,000 元）
    ，以及住院後之期間即93年12月8 日起至96年1 月7 日止，
    共計25個月之看護費用1,500,000 元（計算式＝25月×60,0
    00元），合計1,608,000 元之看護費損失，亦屬有據。又原
    告因本件傷害而添購背架及氣墊各1 具，共計花費16,000元
    ，有收據1 紙在卷可按（見本院卷(一)第26頁），因原告受有
    第一腰椎爆裂性骨折併脊髓損害，併雙下肢截癱等傷害，以
    致行動不便，需長期坐臥於輪椅或床舖上，易使皮膚長期壓
    迫，而造成深度壓瘡，致需手術治療，因此有使用氣墊緩和
    之比必，另使用背架，可適當支持脊椎，限制軀體活動，以
    減少疼痛，促進脊椎骨癒合預防與身體姿勢相關的併發症，
    本院因認原告購買氣墊與背架而支出之16,000元，亦屬因身
    體遭受不法侵害而增加之生活上需要。
  6.再查：原告主張其最高學歷為國小畢業，目前因下肢癱瘓需
    人照顧，無工作收入，之前曾受僱為鐵工，每日薪資為1,60
    0 元，所有高雄市○○區○○段1164地號土地，應有部分為
    1/4 ，土地上建有房屋1 棟（門牌號碼為高雄市苓雅區○○
    ○路121 巷6 弄2 號），原告擁有殘障用變造機車及普通機
    車各1 輛，原告無任何存款，僅靠高雄市政府殘廢生活津貼
    每月4,000 元維持生活，尚有高齡93歲之父親需扶養，每月
    扶養費為3,000 元；另郭繼雲93年薪資所得為30,000元，擁
    有汽車1 輛，甲○○則有房屋1 棟、汽車2 輛等節，因被告
    均於相當時期受合法通知，未於言詞辯論期日到場，又未提
    出準備書狀爭執，故依民事訴訟法第280 條第3 項、第1 項
    規定，均視同自認，且有兩造稅務電子閘門財產所得調件明
    細共3 份在卷可證（本院卷(一)第214 至217 頁、第239 至
    240 頁、第235 至238 頁），本院審酌本件損害之發生，並
    非被告蓄意造成，兩造之經濟狀況，均非富足，以及原告所
    受傷害等一切情形，認原告得請求之精神慰撫金，以15萬元
    為適當。原告主張精神慰撫金數額為150 萬元，顯屬過高。
  7.綜上，原告因被告之侵權行為，致受有下列損害：(1)醫藥費
    505,515 元、(2)減損勞動能力損失916,197 元、(3)增加生活
    上需要1,624,000 元（計算式＝看護費1,608,000 元＋氣墊
    與背架16,000元）、(4)精神慰撫金150,000 元。惟因原告就
    本件損害之發生，與有過失，且其需負擔之過失比例為20%
    ，故原告依侵權行為之規定，就上開損害項目所得請求賠償
    之金額，分別為(1)醫藥費部分404,412 元（計算式＝505,51
    5 元×80%） 、(2)減損勞動能力部分732,958 元（計算式＝
    916,197 元×80%） 、(3)增加生活上需要1,299,200 元（計
    算式＝1,624,000 元×80%） 、(4)精神慰撫金120,000 元（
    計算式＝150,000元×80%） 。
  (六)原告依勞動基準法及侵權行為之規定所得請求被告給付之金
    額為何？
  1.按雇主依勞動基準法第59條規定所負之補償責任，係法定補
    償責任，並不排除雇主依民法規定應負之侵權行為賠償責任
    ，此觀勞動基準法第60條「雇主依前規定給付之補償金額得
    抵充就同事故所生損害之賠償金額」之規定自明，僅雇主依
    勞動基準法規定給付之補償，就同一事故所生損害之賠償，
    得予以抵充。又勞動基準法第59條第2 、3 款規定之原領工
    資補償及殘廢補償，係就勞工因傷不能工作之期間，為維持
    勞工之生活所為之補償，此與侵權行為法規定減少勞動能力
    之損害賠償，亦係就被害人因傷無法工作期間所為之賠償相
    當，均係針對同一損害事故所為之補償及賠償，則雇主依勞
    動基準法給付之原領工資補償及殘廢補償，自得抵充減少勞
    動能力損害之賠償。
  2.經查：原告依勞動基準法第59條第1 、2 、3 款之規定，得
    請求被告給付(1)必需之醫療費用505,515 元、(2)原領工資補
    償551,040 元、(3)殘廢補償710,400 元，合計1,766,955 元
    ，已如前述。其中，「必需之醫療費用」部分，與原告依侵
    權行為之規定，就其支出醫藥費部分之損害404,412 元，請
    求賠償部分，均係針對同一損害事故而生，僅因依侵權行為
    過失相抵，以致請求之金額較低，故此部分，原告依勞動基
    準法第59條第1 款規定，請求被告補償必需之醫療費用505,
    515 元後，即不得再依侵權行為規定請求賠償醫療費用損害
    404,412 元。另原領工資補償及殘廢補償部分，與侵權行為
    之減少勞動能力損失，亦為同一事故所生之損害，亦如前述
    ，因原告請求被告給付之原領工資及殘廢補償計1,261,440
    元，較原告得請求之減少勞動能力損失732,958 元為多，經
    抵充結果，原告即無再主張被告賠償減少勞動能力損失之餘
    地。
  3.次查：原告除得依前揭勞動基準法之規定，請求被告給付必
    需之醫療費用、原領工資補償、殘廢補償，合計1,766,955
    元外，尚可併依侵權行為規定，請求被告賠償增加生活上需
    要1,299,200 元及精神慰撫金120,000 元，此乃因增加生活
    上需要與精神慰撫金均非雇主之補償責任所涵蓋，是原告依
    勞動基準法及侵權行為之規定，共計得請求被告之給付金額
    為3,186,155 元。惟因勝捷公司、林伯吟就本件損害事故，
    已於96年1 月間賠償原告115 萬元，而與原告成立和解，有
    和解筆錄1 份附卷為證（本院卷(二)第51頁），且甲○○亦曾
    已先行賠償原告5 萬元，此為原告與甲○○所不爭（本院卷
    (二)第120 頁、本院卷(一)第160 頁），故原告請求之金額3,18
    6,155 元，應扣除前開120 萬元，則被告依勞動基準法與侵
    權行為規定所負之給付義務應為1,986,155 元。
七、綜上所述，原告依勞動基準法第59條第1 、2 、3 款及民法
    侵權行為之規定，請求被告連帶給付1,986,155 元，及自言
    詞辯論終結日即96年3 月21日起至清償日止，按年息5%計算
    之利息部分，均有理由，應予准許。其逾此部分之請求，則
    無理由，應予駁回。
八、兩造均陳明願供擔保，分別聲請宣告假執行及免為假執行，
    經核原告勝訴部分，均合於法律規定，爰分別酌定相當擔保
    金額准許之。至原告其餘假執行之聲請，因訴之駁回，而失
    所附麗，應予駁回。
九、據上論結，本件原告之訴為一部有理由，一部無理由，依民
    事訴訟法第79條、第85條第2 項、第390 條第2 項，第392
    條第2 項，判決如主文。
中　　華　　民　　國　　96　　年　　4 　　月　　4 　　日
                  勞工法庭  審判長法  官  謝靜雯
                                  法  官  鄭詠仁
                                  法  官  高增泓
上為正本係照原本作成。
如不服本判決，應於送達後20日內，向本院提出上訴狀並表明上
訴理由，如於本判決宣示後送達前提起上訴者，應於判決送達後
10日內補提上訴理由書（須附繕本）。
中　　華　　民　　國　　96　　年　　4 　　月　　4 　　日
                                  書記官　王敏東
